【裁判字號】    95,交易,87
【裁判日期】    951208
【裁判案由】    業務過失傷害
【裁判全文】
臺灣新竹地方法院刑事判決              95年度交易字第87號
    公  訴  人  臺灣新竹地方法院檢察署檢察官
    被      告  乙○○
上列被告因業務過失傷害案件，經檢察官提起公訴（95年度偵字
第1577號），經本院合議庭裁定改行簡式審判程序，本院判決如
下︰
    主  文
乙○○從事業務之人，因業務上之過失傷害人，處拘役參拾日。
如易科罰金以銀元參佰元，即新臺幣玖佰元折算壹日。
    事  實
一、乙○○自民國94年間起受僱於康地建材有限公司，以駕車送
    貨為業，為從事駕駛業務之人。其於95年2 月17日15時30分
    許，駕駛車號105-RU 號大貨車沿新竹縣關西鎮台3線由北往
    南行駛至台3線與新竹縣道118線交叉口時，前方有甲○○所
    駕駛之車號1879-HK 號自用小客車，同向駛至該路口等待紅
    燈。乙○○原應注意車前狀況，隨時採取必要之安全措施，
    而依當時情形，並無不能注意之情事，竟疏未注意，未減速
    、煞車而往前行駛，致發現甲○○停於前方之車輛後煞車不
    及而自後撞擊甲○○之自用小客車後車廂，且因衝撞力過大
    ，致甲○○項背部及腰部挫傷，同車乘客劉謝邱妹、羅劉鳳
    嬌亦均受有傷害（劉謝邱妹、羅劉鳳嬌部分，業據撤回告訴
    ）。
二、案經甲○○訴由新竹縣警察局新埔分局報告新竹地方法院檢
    察署檢察官偵查起訴。
    理  由
一、本件被告所犯業務過失傷害罪，非死刑、無期徒刑、最輕本
    刑為3年以上有期徒刑之罪，被告於本院準備程序進行中，
    就被訴事實為有罪之陳述，經本院合議庭認合於刑事訴訟法
    第273條之1之規定，裁定進行簡式審判程序，合先敘明。
二、證據能力之判斷：
    被告乙○○對於下列各項證據方法，均未爭執其證據能力，
    並同意作為證據（見本院95年11月27日簡式審判筆錄第2頁
    以下），本院審酌各項證據作成時之情況，認為並無不適當
    之情事，均得作為證據，合先敘明。
三、認定事實所憑之證據及理由：
  (一)訊據被告乙○○並不否認伊於95年2月17日15時30分許，駕
    駛車號105-RU號大貨車沿新竹縣關西鎮台3線由北往南行駛
    至台3線與新竹縣道118線交叉口時，因疏未注意同向車道上
    有停車等候號誌之甲○○所駕駛之自用小客車，致煞車不及
    而自後撞擊甲○○之自用小客車後車廂，造成甲○○項背部
    及腰部挫傷，同車乘客劉謝邱妹、羅劉鳳嬌亦均受有傷害等
    事實，上開事實亦有新竹縣政府警察局新埔分局警員到場製
    作之道路交通事故現場圖、道路交通事故調查筆錄、道路交
    通事故調查報告表(一)( 二)及車禍現場照片5張足憑（見偵
    查卷第14至26頁），堪以認定。且車禍發生後，告訴人甲○
    ○受有頸項背部及腰部挫傷等傷害，則有嘉慶中醫醫院開立
    之診斷證明書1份附卷足稽（見偵查卷第11頁），亦可認定
    。再依當時天候晴、日間有自然光線、柏油路面乾燥、無缺
    陷、無障礙物、視距良好等情，有警方製作之道路交通事故
    現場圖 (一)( 二)在卷可參（見偵查卷第15至16頁），並無
    不能注意之情事，被告竟疏未注意車前狀況，未及時踩踏煞
    車而自背後撞及告訴人甲○○所駕駛自用小客車，造成告訴
    人受有上開傷勢，則被告業務上過失駕駛行為，與告訴人甲
    ○○受傷結果間，有相當因果關係，足堪認定。
  (二)綜上，本件事證明確，被告係從事駕駛業務之人，竟疏未注
    意而違規行駛反方向之調撥車道，致告訴人甲○○受傷之犯
    行，洵堪認定，應予依法論罪科刑。
四、論罪科刑之依據：
  (一)查被告行為後，刑法於94年1月7日修正通過，於94年2月2日
    公布，於95年7月1日施行，其中修正第2條、第33條、第41
    條、第55條等規定，罰金罰鍰提高標準條例第2條亦於95年5
    月17日修正刪除。按行為後法律有變更者，適用行為時之法
    律，但行為後之法律有利於行為人者，適用最有利於行為人
    之法律，現行刑法第2條第1項訂有明文。此條規定乃與刑法
    第1條罪刑法定主義契合，而貫徹法律禁止溯及既往原則，
    係規範行為後法律變更所生新舊法律比較適用之準據法，是
    刑法第2條本身雖經修正，但刑法第2條既屬適用法律之準據
    法，本身尚無比較新舊法之問題，應一律適用裁判時之現行
    刑法第2條規定以決定適用之刑罰法律，先予辨明。又以本
    次刑法修正之比較新舊法，應就罪刑有關之共犯、未遂犯、
    想像競合犯、牽連犯、連續犯、結合犯，以及累犯加重、自
    首減輕暨其他法定加減原因（如身分加減）與加減例等一切
    情形，綜其全部罪刑之結果而為比較，最高法院95年5月23
    日著有95年度第8次刑庭會議決議可資參照。經查：
  (1)刑法第284 條第2 項前段業務過失傷害罪，法定刑得處銀元
    1 千元以下罰金，據修正後刑法施行法增訂第1 條之1 ：「
    中華民國94年1 月7 日刑法修正施行後，刑法分則編所定罰
    金之貨幣單位為新臺幣。94年1 月7 日刑法修正時，刑法分
    則編未修正之條文定有罰金者，自94年1 月7 日刑法修正施
    行後，就其所定數額提高為30倍。但72年6 月26日至94年1
    月7 日新增或修正之條文，就其所定數額提高為3 倍」及刑
    法第33條第5 款修正為：「主刑之種類如下：五、罰金：新
    臺幣1 千元以上，以百元計算之」等規定，是依修正後之法
    律，刑法第284條第2項前段業務過失傷害罪所得科處之罰金
    刑最高額維持不變，最低額則提高為新臺幣1千元，是比較
    修正前、後之刑罰法律，自以被告行為時關於科處罰金刑之
    法律較有利於被告。
  (2)而被告於行為時即94年2月2日修正公布前刑法第41條第1項
    前段規定：「犯最重本刑為5年以下有期徒刑以下之刑之罪
    ，而受6個月以下有期徒刑或拘役之宣告，因身體、教育、
    職業、家庭之關係或其他正當事由，執行顯有困難者，得以
    1 元以上3元以下折算1日，易科罰金」，又依95年5月17日
    修正前罰金罰鍰提高標準條例第2條規定，就其原定數額提
    高為100倍折算1日，則被告行為時之易科罰金折算標準，應
    以銀元300元折算1日，經折算為新臺幣後，應以新臺幣900
    元折算為1日。惟94年2月2日修正公布之刑法第41條第1項前
    段則規定：「犯最重本刑為5年以下有期徒刑以下之刑之罪
    ，而受6個月以下有期徒刑或拘役之宣告者，得以新臺幣1千
    元、2千元或3千元折算1日，易科罰金」。比較修正前後之
    易科罰金折算標準，以94年2月2日修正公布前之刑法規定，
    較有利於被告，則應依刑法第2條第1項前段，適用修正前刑
    法第41條第1項前段規定，定其折算標準。
  (3)經綜合上述各條文修正前、後之比較，揆諸前揭最高法院決
    議及修正後刑法第2條第1項前段、後段規定之「從舊、從輕
    」原則，自應適用被告行為時之法律，即修正前刑法之相關
    規定及罰金罰鍰提高標準條例第1條前段、第2條規定，予以
    論處。
五、查被告係以駕駛營業大貨車載運貨物為業，其因未注意車前
    狀況，保持安全距離致造成告訴人甲○○受有傷害之過失駕
    駛行為，係犯修正前刑法第284條第2項前段業務過失傷害罪
    。爰審酌被告係以駕駛為業，其駕駛車輛之注意義務本應較
    一般人為重，始能保護一般用路人之安全，詎被告疏未注意
    致造成傷害，造成告訴人生活上之不便，惟犯罪後尚能坦承
    犯行及其過失程度較大、雖與告訴人甲○○數度商談和解，
    惟因雙方金額差距過大致未能成立和解然就其他被害人部分
    已經達成和解並賠償損害，犯罪後態度尚稱良好，已具悔意
    等一切情狀，量處拘役30日，並依修正前刑法第41條第1項
    前段規定，諭知易科罰金之折算標準及銀元折算新臺幣之標
    準，以示懲儆。
據上論斷，應依刑事訴訟法刑事訴訟法第452條、第273條之1第
1項、第299第1項前段，修正後刑法第2條第1項前段，修正前刑
法第284條第2項前段、第41條第1項前段，罰金罰鍰提高標準條
例第1條前段，修正前罰金罰鍰提高標準條例第2條，現行法規所
定貨幣單位折算新臺幣條例第2條，判決如主文。
本案經檢察官林鳳師到庭執行職務。
中    華    民    國    95    年    12    月    8    日
                        交通法庭法  官  汪漢卿
以上正本證明與原本無異。
如不服本判決書應於送達後10日內向本院提出上訴狀（應附繕本
），上訴於臺灣高等法院。
中    華    民    國    95    年    12    月    8    日
                                 書記官  陳秀子
附錄本案論罪科刑法條全文
中華民國刑法第284條
因過失傷害人者，處6月以下有期徒刑、拘役或5百元以下罰金，
致重傷者，處 1 年以下有期徒刑、拘役或 5 百元以下罰金。
從事業務之人，因業務上之過失傷害人者，處1年以下有期徒刑
、拘役或1千元以下罰金，致重傷者，處3年以下有期徒刑、拘役
或2千元以下罰金。


司法院資訊處製作；財團法人民間司法改革基金會備份。
